最高法院民事判決　　　　　　　　　　　　　　　八十八年度台上字第一四○七號
　　上　訴　人　甲○○
　　被 上訴 人　中國人造纖維股份有限公司
　　法定代理人　王朝慶
　　訴訟代理人　黃世芳律師
右當事人間請求清償債務事件，上訴人對於中華民國八十七年七月二十八日台灣高等
法院第二審更審判決（八十七年度上更(一)字第七五號），提起上訴，本院判決如左：
    主  文
上訴駁回。
第三審訴訟費用由上訴人負擔。
    理  由
本件上訴人主張：地主易正隆等九十餘人將其所有坐落台北縣新店市○○○段七張小
段二一號等四十一筆土地與訴外人瑞豐建設股份有限公司（下稱瑞豐公司）簽訂合建
契約，瑞豐公司再與被上訴人簽訂次合建契約，由被上訴人負責興建地上十八層地下
四層之美麗殿大樓工程。該地上十八層由被上訴人負責出資，其所分得房屋則委由瑞
豐公司以瑞豐公司自己名義銷售，事後由瑞豐公司扣除百分之五佣金，再將出賣人變
更為被上訴人，被上訴人應給付之履約保證金則由預售房屋價款中扣抵，毋庸現實給
付。伊於民國八十四年十一月二十七日與易正隆簽訂預售房屋買賣契約，購買大樓Ｅ
棟八樓二號一戶，起造人名義為被上訴人，訂約人雖為易正隆，但實際出賣人應為被
上訴人甚明。伊已付屋款新台幣（下同）三百二十三萬元，依前述合建契約，瑞豐公
司可持此折抵作為被上訴人之興建保證金，故已成為被上訴人所得。嗣該買賣契約，
於八十五年一月九日解除，瑞豐公司除返還一百三十五萬元外，剩餘一百八十八萬元
迄未返還等情。本於解除契約及民法第五百四十六條第二項前段及前述實際買賣契約
之真意，求為命被上訴人給付一百八十八萬元及加算法定遲延利息之判決。
被上訴人則以：伊與上訴人間並無買賣契約存在，亦未授權任何人與上訴人簽訂買賣
契約，上訴人自不能向伊請求等語。資為抗辯。
原審審理結果，以：查，上訴人主張之易正隆、瑞豐公司及被上訴人間成立之合建與
次合建契約及上訴人與易正隆簽訂買賣契約等事實，固有其提出之合建契約、買賣契
約為證。惟查，依上訴人所提出易正隆、瑞豐公司及被上訴人所書立合約第二條第五
款：「乙方（按指瑞豐公司）已售出之三五三七坪房屋視同丙方（按指被上訴人）之
售出，其客戶全部房地款由丙方收取（乙方收取之房地款則由保證金中扣除），但應
扣除銷售佣金５％，乙方應於八十三年十一月三十日前將承購戶之買賣契約內容修訂
為與新取得建築（造）執照內容相符並將出賣人變更為丙方」，及第七款：「甲（按
指易正隆）、乙方同意丙方得房屋先行銷售，丙方房屋銷售率達百分之九十後，甲、
乙方始得銷售，甲、乙方保證於簽約日起十個月內就丙方房屋銷售額至少達價款二十
億零二千五百萬元正，如出售率總額未達前述價款時，甲、乙雙方應連帶補足其餘部
分，併按已售房屋平均單價計算補足該坪數」等語之記載，僅係約定房屋之如何出售
，出售款如何扣除銷售佣金及收取，以及瑞豐公司將房屋銷售後如何視為被上訴人之
銷售，並在如何之條件下始將出賣人名義變更為被上訴人。可見該合約應係地主易正
隆、建商兼銷售人瑞豐公司及建商即被上訴人間之權利義務關係，銷售人瑞豐公司以
其自己名義與房屋承購人訂立買賣契約後，在出賣人未變更為被上訴人名義前，被上
訴人自不能與承購人直接發生權利義務關係。至所謂視同被上訴人之售出及客戶全部
房地款由被上訴人收取云云，係被上訴人與乙方即瑞豐公司間之內部問題，亦即在出
賣人名義未變更為被上訴人前，究竟以何人名義收取款項，收取款項後如何扣除佣金
等項，均係被上訴人與瑞豐公司間之問題，與房屋承購戶無關。姑不論依上訴人提出
之房屋暨基地買賣契約書之買方為上訴人、賣方為易正隆，亦即係上訴人與地主易正
隆所書立，但易正隆並非合建契約中之承銷商瑞豐公司即所謂之乙方，且該項買賣契
約，迄未變更出賣人名義為被上訴人，顯然尚不能認為被上訴人與上訴人間已成立買
賣關係。至本件房屋之建築（造）執照名義雖為被上訴人，但建築（造）執照係行政
機關管理都市建築之方法，並非原始取得房屋所有權之法定證據，易正隆並非不能依
合建契約受配取得該戶房屋，不能因此（建造執照）認定易正隆對之（出賣人之房屋
）無處分權或給付不能；亦不能以之認定被上訴人即為出賣人或出賣之委任人。又代
理權係以法律行為授與者，其授與應向代理人或向代理人對之為代理行為之第三人，
以意思表示為之；若由自己之行為表示代理權授與他人，或知他人表示為其代理人而
不為反對之表示者，對於第三人應負授權人之責任。但第三人明知其無代理權或可得
而知者，不在此限。民法第一百六十七條、第一百六十九條定有明文。可見無論直接
授與代理權或民法第一百六十九條所謂之表見代理，均須代理人對外有足以使人認其
為本人之代理人之表象。苟他人根本不知有本人之存在，或為無權代理人，其本人自
有權不予承認。茲查，上訴人係與易正隆簽立買賣契約，在外觀上並無使人足認係為
被上訴人所簽訂，被上訴人且否認其曾授與代理權，上訴人主張被上訴人應負授權人
或表見代理人責任，自有誤會。再者，上訴人提出之台灣台北地方法院八十五年度訴
字第一二二七號民事判決，係上訴人與瑞豐公司間清償債務問題，其判決效力並不能
拘束被上訴人。雖上訴人主張，該判決所載瑞豐公司之法定代理人易陳淑貞係錯誤，
應為易正隆才正確等語，不論是否屬實，乃前開判決之效力問題，且合建契約係被上
訴人與易正隆、瑞豐公司間之內部問題，已如前述，自不能以此認定易正隆係代瑞豐
公司與上訴人簽立買賣契約，而命被上訴人應就其與瑞豐公司所訂合建契約之約定，
負授權人責任。上訴人另主張，依習慣或法理應有所謂「隱名代理」之適用云云，然
上訴人並未能舉證證明有所謂「隱名代理」之習慣，而我民法既不採德、瑞法例之所
謂「隱名代理」制度，自無此項法理可言。末查，上訴人雖主張，購屋契約所生之債
，瑞豐公司或易正隆已作「債權之移轉」及「債務之承擔」與被上訴人等語，然通觀
易正隆及瑞豐公司分別與被上訴人所簽訂之合建契約，均無「債權移轉」或「債務承
擔」之任何約定，上訴人就此項主張之事實，復未能舉證以實其說，自無可取。綜上
所述，上訴人主張依上開合建及買賣契約關係，買賣契約既經解除，被上訴人應負回
復原狀或負委任、代理之關係，返還其所繳尚未結清之價款及利息，自非有理，不應
准許云云。為其心證之所由得，並說明兩造其餘攻擊防禦方法不予審酌之理由，將第
一審所為上訴人敗訴之判決予以維持，駁回上訴人之上訴，於法核無違誤。末查，易
正隆及瑞豐公司分別與被上訴人所簽訂之合建契約，均係其內部之事，與上訴人無涉
，為原審所合法確定之事實，瑞豐公司與被上訴人自非上訴人之連帶債務人，上訴人
亦非受利益之第三人，併予明。上訴論旨，猶執陳詞，就原審取捨證據，認定事實
之職權行使，指摘原判決違背法令，求予廢棄，非有理由。
據上論結，本件上訴為無理由。依民事訴訟法第四百八十一條、第四百四十九條第一
項、第七十八條，判決如主文。
中      華      民      國    八十八    年      六      月    二十五    日
                              最高法院民事第三庭
                                  審判長法官  范  秉  閣
                                        法官  朱  建  男
                                        法官  曾  煌  圳
                                        法官  許  澍  林
                                        法官  鄭  玉  山
      右正本證明與原本無異
                                              書  記  官
中      華      民      國    八十八    年      七      月     十二     日
